臺灣高等法院刑事判決　　　　　　　　93年度上易字第1635號
上　訴　人
即　被　告　庚○○
　　　　　　　　　　　樓
選任辯護人　張宜暉律師
　　　　　　黃敏哲律師
上列上訴人因妨害自由等案件，不服臺灣臺北地方法院93年度易
字第808號，中華民國93年8月26日第一審判決（起訴案號：臺灣
臺北地方法院檢察署93年度偵字第8619號），提起上訴，本院判
決如下：
    主  文
上訴駁回。
    事  實
一、庚○○與己○○二人雖係姊弟關係，惟相處不睦，於民國九
    十二年六月十日上午九時三十分許，在不特定多數人得出入
    之臺北縣新店市大坪林文化市場內，因租金分配事宜，與己○○及其配偶乙○○發生爭執，詎其竟基於公然侮辱之犯意
    ，在己○○夫婦所擺設之位於臺北縣新店市○○街二巷二號
    前之豬肉攤，接續以「沒路用查埔（台語）」、「賺吃查某
    （台語）」、「眾人插（台語）」、「你老爸係作賊的（台
    語）」等穢語當場大聲辱罵己○○及乙○○；嗣因其要求分
    配租金未果，竟另萌恐嚇之犯意，以將來加害自由、財產之
    言詞向在場之己○○及乙○○恫嚇稱：「花一萬元就可以把
    攤子掀掉，讓你不能作生意（台語）」等語，致己○○及乙○○心生畏怖而生危害於安全。
二、案經己○○、乙○○訴由臺灣臺北地方法院檢察署檢察官偵
    查起訴。
    理  由
一、訊據上訴人即被告庚○○否認有何犯行，辯稱：九十二年六
    月十日未前往該處，當時是去戊○○及甲○○住處借錢，有
    該二人及存款條為證，伊係九十二年七月十六日，因租金事
    才去找告訴人，要求給伊應得之一萬元，當時並未罵或恐嚇
    告訴人等語，辯護人辯稱：告訴人二人及證人壬○○、丁○○於警詢及偵訊所言，依刑事訴訟法第一百五十九條規定，
    均無證據能力等語。經查：
（一）被告以外之人，於審判外陳述，除有特別規定外，無證據
      能力，而被告以外之人，於偵查中向檢察官所為之陳述，
      除顯有不可信之情況外，有證據能力，刑事訴訟法第一百
      五十九條、第一百五十九條之一第二項定有明文。因此，
      告訴人己○○、乙○○及證人壬○○、丁○○於警詢說辭
      ，即無證據能力，惟其等於偵查中向檢察官所為陳述，辯
      護人並未舉證證明顯有不可信之情況，依法是有證據能力
      ，從而，辯護人此部分所辯，即不可採。
（二）上開犯罪事實，業據告訴人己○○及乙○○於偵查、原審
      及本院指訴歷歷，核與證人即在場之壬○○及丁○○於偵
      查及本院證述情節相符；且上開證人經辯護人詰問，所證
      亦相符，有本院九十四年五月十八日筆錄在卷可參，又證
      人壬○○之小吃店及證人丁○○之麵店分別位於告訴人己○○之豬肉攤對面及旁邊，此有臺北縣政府警察局新店分
      局九十三年三月二十五日店警刑字第０九三０００二０三
      七號函所檢送之現場相關位置圖一份在卷可稽，且為被告
      庚○○所不否認，而渠等自承與被告庚○○間並無怨隙，
      自無無端誣攀而甘冒刑責之理，是其等證詞應可採信。
（三）被告辯稱：九十二年六月十日未前往該處，有證人戊○○
      及甲○○及存款條為證乙節，經查：證人戊○○固稱：九
      十二年六月十日九點至十點中間，被告來借一萬七千五百
      元等語（本院卷第一○七頁），惟本院質問：借錢是六月
      十日或七月一日？其即稱：只記得借錢，沒記得那麼多，
      我不識字，不會寫，記得六月十日就對了等語（同上卷第
      一○八頁），本院再問：哪年六月十日？其答稱：我沒記
      哪一年，只記得六月十日等語（同上卷頁），顯見證人戊○○對正確年月時間之記憶並不清晰，且其與被告為兒女
      親家（本院卷第一○六頁），是其說辭，難予採信。證人
      甲○○證稱：九十二年六月十日十一點多，被告拿支票來
      借四萬元，有支票為證，票期日七十八日等語（本院卷第
      一○九至一一○頁），惟本院質以：如何肯定是六月十日
      ？其稱：當初開票期是七十八天，我往前推算是六月十日
      等語（本院卷第一一一頁），惟觀諸該支票期日是九十二
      年八月二十八日（本院卷第一一五頁），距九十二年六月
      十日，始日不計，為七十九日，顯見證人甲○○所言，並
      非其真實記憶，而是其個人推算，惟其推算亦屬錯誤，即
      不能採信。至於誠泰商業銀行新店分行檢附之被告九十二
      年六月十日匯款單（本院卷第一一七頁），固足證明當日
      ，有以被告名義匯款，惟匯款非必親自為之，縱該匯款係
      被告所為，惟据該行表示：該匯款係於中午十二時三十分
      登入電腦，通常收款與登入電腦不超過二十分鐘等語，有
      本院電話紀錄在卷可參（本院卷第一一八頁），匯款時間
      顯與本件案發顯有相當間隔，亦難据為被告不在場之證明
      。至辯護人聲請再調閱被告於九十二年六月十日下午、六
      月十一日之匯款紀錄乙節，据上說明，相關匯款難認與本
      案有何必要關聯，無調查必要。另被告本聲請傳喚證人丙○○、辛○○，惟經傳未到，被告及辯護人均捨棄之（本
      院卷第六七頁），本院亦認無調查必要，附此敘明。
（四）至於辯護人指稱：被告與告訴人曾於九十二年六月三十日
      ，至新店市調解委員會，就租金事調解，告訴人乙○○卻
      指是七月一日，可見其指訴有誤，被告是七月十六日去告
      訴人處乙節，按有關被告與告訴人租金分配事宜，新店市
      調解委員會曾於九十二年六月三十日開會調解，未成立等
      情，有新店市公所函及所附調解卷宗在卷可參，而告訴人
      乙○○稱：調解當天可能農曆六月一日，所以我記成七月
      一日，但被告罵人日子，我不會記錯等語（本院卷第一四
      四頁），經查：九十二年六月三十日，確是農曆六月一日
      ，有中央氣象局萬年曆影本在卷可參，足認告訴人乙○○
      所言確有依據，因此，不能以其就調解日期一時有誤（實
      則為國曆與農曆轉換之誤），即推翻告訴人其餘所言，是
      辯護人所辯，不足採。
（四）有關證人壬○○指稱有打電話報警，而台北縣政府警察局
      新店分局函覆本院稱：無受理報案紀錄等語（本院卷第五
      二頁，第七七頁），辯護人以此認証人所言不實，惟證人
      壬○○證稱：我打電話報警，警察說好，但都沒過來，有
      無登記我也不知等語（本院卷第一七一頁），核諸社會常
      情，百姓報案，警方未處理者，時見報端，是證人壬○○
      所言，非不可採，不能以警方無報案資料，即推翻其證詞
      。
（五）被告於前揭時、地對告訴人己○○、乙○○謾罵「沒路用
      查埔（台語）」、「賺吃查某（台語）」、「眾人插（台
      語）」、「你老爸係作賊的（台語）」等語，衡情應認係
      足以貶損他人之社會評價，是其以此方式辱罵告訴人己○○、乙○○，自屬侮辱行為；而本件案發地點係在臺北縣
      新店市大坪林文化市場內，為公眾往來之場所，且案發當
      時為市場之營業時間，足見被告以上開言詞辱罵告訴人己○○、乙○○之際，係處於不特定多數人所得共見共聞之
      狀態，而達公然程度。是被告所辯，不足採信。本件事證
      明確，被告犯行洵堪認定。
二、按刑法第三百十條誹謗罪之成立，必須意圖散布於眾，而指
    摘或傳述足以毀損他人名譽之具體事實，倘僅抽象地公然為
    謾罵或嘲弄，並未指摘具體事實，則屬刑法第三百零九條第
    一項之公然侮辱罪範疇（最高法院八十六年度台上字第六九
    二０號著有判決可資參照）。核被告所為，係犯刑法第三百
    零九條第一項之公然侮辱罪及第三百零五條之恐嚇危害安全
    罪。公訴意旨雖認被告稱「你老爸係作賊的（台語）」，係
    犯刑法第三百十條第一項之誹謗罪嫌，然被告與告訴人己○○係屬姊弟關係，足見其上開所言之意僅在抽象之謾罵及嘲
    弄，而非指摘具體事實，顯與誹謗罪之構成要件有間，惟其
    基本事實同一，本院自應予以審理，並變更其起訴法條。又
    被告同時以「沒路用查埔（台語）」、「賺吃查某（台語）
    」、「眾人插（台語）」、「你老爸係作賊的（台語）」等
    言詞辱罵告訴人己○○、乙○○之行為，均係基於一個侮辱
    犯意之決定，以達成其同一犯罪之各個舉動，均屬當次侮辱
    行為之接續行為，而不另論罪。被告以一行為同時辱罵告訴
    人己○○、乙○○，係以一行為觸犯數同種罪名，為想像競
    合犯，應依刑法第五十五條之規定，從一重論以公然侮辱罪
    ；另其以一行為同時恐嚇告訴人己○○、乙○○，係以一行
    為觸犯數同種罪名，為想像競合犯，應依刑法第五十五條之
    規定，從一重論以恐嚇危害安全罪。被告所犯上開公然侮辱
    及恐嚇危害安全罪間，犯意各別，罪名互異，應予分論併罰
    。
三、原審以事證明確，適用刑事訴訟法第二百九十九條第一項前
    段、第三百條，刑法第三百零五條、第三百零九條第一項、
    第五十五條、第四十一條第一項、第四十二條第二項，罰金
    罰鍰提高標準條例第一條前段，第二條，並審酌被告因租金
    分配事宜發生爭執，率爾出言辱罵及恐嚇告訴人己○○及乙○○，復於犯後猶狡詞卸責，及其品行、犯罪動機、目的、
    手段、生活狀況、智識程度及所生損害等一切情狀，就公然
    侮辱人部分，判處罰金仟元，如易服勞役以佰元折算壹
    日；以恐嚇部分，判處拘役伍拾伍日，如易科罰金以佰元
    折算壹日。認事用法均無不當，被告上訴意旨，猶否認犯行
    ，為無理由，應予駁回。
據上論斷，應依刑事訴訟法第368條，判決如主文。
本案經檢察官呂丁旺到庭執行職務。
中　　華　　民　　國　　94　　年　　7　　月　　 5　　日
　　　　　　　　　刑事第二十一庭審判長法　官  溫耀源
　　　　　　　　　　　　　　　　　    法　官  吳  燦
　　　　　　　 　 　　　　　　　　　　法　官  周政達
以上正本證明與原本無異。
不得上訴。
                                      書記官  陳菊珍
中　　華　　民　　國　　94　　年　　7 　　月　　5 　　日
附錄：本案論罪科刑法條全文
中華民國刑法第三百零五條
(恐嚇危害安全罪)
以加害生命、身體、自由、名譽、財產之事，恐嚇他人致生危害
於安全者，處二年以下有期徒刑、拘役或三百元以下罰金。
中華民國刑法第三百零九條第一項
(公然侮辱罪)
公然侮辱人者，處拘役或三百元以下罰金。
